臺灣臺北地方法院刑事判決
110年度原訴字第32號
公  訴  人  臺灣臺北地方檢察署檢察官
被      告  邱瑩樺韵女  民國00年00月00日生



選任辯護人  蔡鴻燊律師（法律扶助）                    
上列被告因洗錢防制法等案件，經檢察官提起公訴（110年度偵
字第8274、8581、9469號），本院判決如下：
    主  文
乙○○無罪。
    理  由
一、公訴意旨略以：乙○○明知詐欺集團或不法份子為掩飾不法行
    徑，避免執法人員追緝，經常利用他人之金融機構帳戶隱匿
    犯罪所得，依一般社會生活之通常經驗，可預見將自己之銀
    行帳戶存摺、金融卡及密碼提供他人使用，將幫助他人實施
    財產犯罪並利洗錢之實行，竟仍基於縱若取得其所交付之帳
    戶提款卡、存摺及密碼之人，自行或轉交他人用以實施犯罪
    ，供作被害人匯款之用，仍不違背其本意，而基於幫助洗錢
    、詐欺取財不確定故意，於民國109年10月23日下午6時許，
    在新北市○○區○○路00號全家便利商店烏萊店，將其所有之臺
    灣中小企業銀行（下稱臺灣企銀）帳號000-00000000000000
    00號、中華郵政（下稱郵局）帳號000-00000000000000號、
    合作金庫商業銀行（下稱合作金庫）帳號000-000000000000
    0號、中國信託商業銀行（下稱中國信託）帳號000-0000000
    00000號、台新銀行帳號000-00000000000000號等帳戶寄送
    予該詐欺集團之成員，以供該詐欺集團作為向他人詐欺取財
    及隱匿犯罪所得使用。嗣該詐欺集團之成員即意圖為自己不
    法之所有，基於詐欺取財之犯意，向如附表「被害人即告訴
    人」欄所示之己○○、丙○○、丁○○、甲○○、戊○○，施用如附表
    「詐騙手法」欄所示詐術，致己○○、丙○○、丁○○、甲○○、戊○○均陷於錯誤，遂於如附表「匯款時間」欄所示之時間，匯
    款如附表「匯款金額」欄所示之金錢（共計新臺幣（下同）
    74萬6,252元）（起訴書記載為77萬6,237元）至如附表「轉
    入帳戶」欄所示之乙○○之帳戶，該等款項並旋遭提領一空。
    因認乙○○涉犯刑法第30條第1項、第339條第1項之幫助詐欺
    罪嫌，及刑法第30條第1項、洗錢防制法第2條第2款而犯同
    法第14條第1項之幫助洗錢罪嫌等語。
二、刑事訴訟法第308條規定：「判決書應分別記載其裁判之主
    文與理由；有罪之判決並應記載犯罪事實，且得與理由合併
    記載」，同法第310條第1款規定：「有罪之判決書，應於理
    由內分別情形記載右列事項：一、認定犯罪事實所憑之證據
    及其認定之理由」，及同法第154條第2項規定：「犯罪事實
    應依證據認定之，無證據不得認定犯罪事實」。揆諸上開規
    定，刑事判決書應記載主文與理由，於有罪判決書方須記載
    犯罪事實，並於理由內記載認定犯罪事實所憑之證據及其認
    定之理由。所謂認定犯罪事實所憑之「證據」，即為該法第
    154條第2項規定之「應依證據認定之」之「證據」。職是，
    有罪判決書理由內所記載認定事實所憑之證據，即為經嚴格
    證明之證據，另外涉及僅須自由證明事項，即不限定有無證
    據能力之證據，及彈劾證人信用性可不具證據能力之彈劾證
    據。在無罪判決書內，因檢察官起訴之事實，法院審理結果
    ，認為被告之犯罪不能證明，而為無罪之諭知，則被告並無
    檢察官所起訴之犯罪事實存在，既無刑事訴訟法第154條第2
    項所規定「應依證據認定之」事實存在，因此，判決書僅須
    記載主文及理由，而理由內記載事項，為法院形成主文所由
    生之心證，其論斷僅要求與卷內所存在之證據資料相符，或
    其論斷與論理法則無違，通常均以卷內證據資料彈劾其他證
    據之不具信用性，無法證明檢察官起訴之事實存在，所使用
    之證據並不以具有證據能力之證據為限，故無罪之判決書，
    就傳聞證據是否例外具有證據能力，本無須於理由內論敘說
    明（最高法院100年度台上字第2980號判決意旨參照）。依
    上說明，本件經本院審理後，既認不能證明被告犯罪，而為
    無罪判決之諭知，即無庸就卷附證據有無證據能力逐一說明
    ，先予敘明。
三、按犯罪事實應按證據認定之，無證據不得認定犯罪事實；不
     能證明被告犯罪或其行為不罰者，應諭知無罪之判決。刑
    事訴訟法第154條第2項、第301條第1項定有明文。又認定犯
    罪所憑之證據，雖不以直接之證據為限，間接證據亦包含在
    內，然而無論直接證據或間接證據，其為訴訟上之證明，須
    於通常一般人均不致有所懷疑，而得確信其為真實之程度者
    ，始得據為有罪之認定，倘其證明尚未達於此一程度，而有
    合理之懷疑存在時，事實審法院已就其心證上理由予以闡述
    ，敘明其無從為有罪之確信，因而為無罪之判決，尚不得任
    意指為違法，此有最高法院82年度台上字第163號、76年度
    台上字第4986號、30年度上字第816號等判決意旨可資參照
    。又刑事訴訟法第161條已於91年2月8日修正公布，修正後
    同條第1項規定：檢察官就被告犯罪事實，應負舉證責任，
    並指出證明之方法。因此，檢察官對於起訴之犯罪事實，應
    負提出證據及說服之實質舉證責任。倘其所提出之證據，不
    足為被告有罪之積極證明，或其闡明之證明方法，無從說服
    法官以形成被告有罪之心證，基於無罪推定之原則，自應為
    被告無罪判決之諭知，最高法院92年度台上字第128號亦著
    有判決可為參照。
四、本件公訴意旨認被乙○○涉有上開幫助詐欺取財及幫助洗錢罪
    嫌，無非係以被告供述、告訴人己○○、丙○○、丁○○、甲○○、
    戊○○之指述、被告臺灣企銀帳號000-0000000000000000號、
    郵局帳號000-00000000000000號、合作金庫帳號000-000000
    0000000號、中國信託帳號000-000000000000號、台新銀行0
    00-00000000000000號等帳戶之申請人暨交易明細資料、告
    訴人己○○網路轉帳交易資料、告訴人丁○○臺灣銀行及郵局存
    摺影本、自動櫃員機交易明細表、告訴人丙○○通聯記錄及網
    路銀行轉帳交易資料、告訴人甲○○網路轉帳交易資料、告訴
    人戊○○網路銀行轉帳畫面、詐欺電話號碼及台新銀行帳號翻
    拍照片等為其主要論據。　
五、訊據被告固不否認有將其所申設之臺灣企銀帳戶、郵局帳戶
    、合作金庫帳戶、中國信託帳戶及台新銀行帳戶之存摺影本
    、金融卡寄予真實姓名年籍不詳之詐欺集團成員之事實，惟
    堅決否認有何檢察官所指幫助詐欺及幫助洗錢犯行，辯稱：
    我是為了申辦貸款而將上開帳戶之存摺影本、金融卡及密碼
    寄送予他人等語；被告之辯護人為其辯稱：被告是單純相信
    「張儒楷」先生會幫她美化帳戶以向金融機構借款，被告也
    是被騙，其主觀上沒有詐欺或洗錢之犯意，再者，被告生活
    環境單純，長年半工半讀，對於外界的認知及理解程度與一
    般人相較之下有明顯落差，檢方不應以一般人的注意義務課
    責被告，而認定被告有不確定故意，本件被告是因為其配偶
    出車禍須賠償對方，經濟上有困難才會相信「張儒楷」之說
    詞提供帳戶之存摺影本及金融卡尋求貸款等語。經查：　
  ㈠被告於109年9月28日收到借貸簡訊，並於109年10月22日循該
    簡訊加入LINE帳號，與名為「張儒楷」之專員接洽貸款事宜
    ，嗣被告於109年10月23日下午6時許，在新北市○○區○○路00
    號全家便利商店烏萊店，將其所有之臺灣企銀帳號000-0000
    000000000000號、郵局帳號000-00000000000000號、合作金
    庫帳號000-0000000000000號、中國信託帳號000-000000000
    000號、台新銀行帳號000-00000000000000號等帳戶寄送予
    「張儒楷」。嗣該詐欺集團之成員向如附表「被害人即告訴
    人」欄所示之己○○、丙○○、丁○○、甲○○、戊○○，施用如附表
    「詐騙手法」欄所示詐術，致己○○、丙○○、丁○○、甲○○、戊○○均陷於錯誤，遂於如附表「匯款時間」欄所示之時間，匯
    款如附表「匯款金額」欄所示之金錢至如附表「轉入帳戶」
    欄所示之被告帳戶，該等款項並旋遭提領一空，被告於109
    年10月26日凌晨2時56分許接到臺北市大同區建成派出所的
    電話告知被列為嫌疑犯，遂於109年10月26日上午5時許至9
    時許逐一撥打各家銀行電話表示自己帳戶遭人詐騙等情，為
    檢察官及被告所不爭（見本院110年度原訴字第32號卷，下
    稱原訴卷，第39至40頁），核與告訴人己○○、丙○○、丁○○、
    甲○○、戊○○之指述相符（見臺灣臺北地方檢察署（下稱臺北
    地檢署）110年度偵字第8274號卷，下稱第8274號偵查卷，
    第13至16頁；臺北地檢署110年度偵字第8581號卷，下稱第8
    581號偵查卷，第13至23頁、第25至27頁、第29至31頁；臺
    北地檢署110年度偵字第9469號卷，下稱第9469號偵查卷，
    第23至24頁、第25至27頁），並有被告臺灣企銀帳號000-00
    00000000000000號、郵局帳號000-00000000000000號、合作
    金庫帳號000-0000000000000號、中國信託帳號000-0000000
    00000號、台新銀行000-00000000000000號等帳戶之申請人
    暨交易明細資料、告訴人己○○網路轉帳交易資料、告訴人丁○○臺灣銀行及郵局存摺影本、自動櫃員機交易明細表、告訴
    人丙○○通聯記錄及網路銀行轉帳交易資料、告訴人甲○○網路
    轉帳交易資料、告訴人戊○○網路銀行轉帳畫面、詐欺電話號
    碼及台新銀行帳號翻拍照片、被告與「張儒楷」間之LINE對
    話紀錄截圖、被告之Whoscall通話紀錄截圖等件在卷足憑（
    見8274號偵查卷第25至27頁、第79至81頁；8581號偵查卷第
    37至45頁、第59至77頁、第95至96頁、第139至173頁、第17
    5至183頁；第9469號偵查卷第49至57頁、第71至75頁、第77
    至83頁），前開事實，堪以認定。
  ㈡本案應審究之爭點，為被告交付上開帳戶之存摺影本及金融
    卡，究否具有幫助詐欺取財及幫助洗錢之不確定故意，茲認
    定如下：
　　⒈按刑法上幫助之行為，須有幫助他人犯罪之意思，如無此
      種故意，基於其他原因，以助成他人犯罪之結果，尚難以
      幫助論。申言之，交付帳戶而幫助詐欺取財罪之成立，必
      須幫助人於行為時，明知或可得而知被幫助人將持其所交
      付之帳戶向他人詐取財物，如出賣、出租或借用等情形，
      或能預知該帳戶被使用詐取他人財物之可能，始足當之。
      反之，如非基於自己自由意思而係被脅迫、遭詐欺等原因
      而交付，則交付帳戶之人並無幫助犯罪之意思，亦非認識
      收受其帳戶者將持以對他人從事詐欺取財等財產犯罪而交
      付，是其交付帳戶之相關資料時，既非能預測其帳戶將被
      他人作為詐欺取財等財產犯罪之工具，則其交付帳戶相關
      資料之行為，即不能成立幫助詐欺取財等犯罪。而於判斷
      帳戶交付者是否具有預見而不違背其本意之幫助犯意，應
      得斟酌帳戶資料交付前之對話、磋商、查證過程、事後之
      行為反應，並綜合帳戶交付人之理解判斷能力、教育智識
      程度、生活工作經歷及其他各項情事，予以研判，斷不能
      僅因帳戶交付人有提供帳戶之客觀行為，即認其有幫助詐
      欺取財之主觀犯意。再則，關於交付金融帳戶之人是否成
      立幫助詐欺取財罪，既因有受詐騙而交付帳戶資料之可能
      ，基於無罪推定、罪疑唯輕之證據法則，就其是否確係基
      於直接故意或間接故意而為幫助詐欺取財行為，自應從嚴
      審慎認定，倘交付帳戶資料者有可能是遭詐騙所致，或其
      取得或迂迴取得者之使用已逸脫提供者原提供用意之範圍
      ，而為提供者所不知者，於此情形，對其幫助犯罪故意之
      認定，無法確信係出於直接故意或間接故意為之，而仍有
      合理懷疑存在時，即應為有利於行為人之認定。
　　⒉按洗錢防制法所稱之「洗錢」行為，依第2條之規定，係指
      ：一、意圖掩飾或隱匿特定犯罪所得來源，或使他人逃避
      刑事追訴，而移轉或變更特定犯罪所得；二、掩飾或隱匿
      特定犯罪所得之本質、來源、去向、所在、所有權、處分
      權或其他權益者；三、收受、持有或使用他人之特定犯罪
      所得。並於第14條、第15條規定其罰則，俾防範犯罪行為
      人藉製造資金流動軌跡斷點之手段，去化不法利得與犯罪
      間之聯結。申言之，洗錢防制法之立法目的，在於防範及
      制止因犯第3條所列之特定犯罪而取得或變得之財物或財
      產上利益及其之孳息，藉由包含處置（即將特定犯罪所得
      直接予以移轉或變更）、分層化（即以迂迴層轉、化整為
      零之多層化包裝方式，掩飾或隱匿特定犯罪所得）及整合
      （即收受、持有或使用他人之特定犯罪所得，使之回流至
      正常金融體系，而得以合法利用享受）等各階段之洗錢行
      為，使其形式上轉換成為合法來源，以掩飾或切斷特定犯
      罪所得與犯罪之關聯性，而藉以逃避追訴、處罰。提供金
      融帳戶提款卡及密碼之行為人，因已將帳戶之提款卡及密
      碼等物件提供他人使用，失去對自己帳戶之實際管領權限
      ，若無配合指示親自提款，即無收受、持有或使用特定犯
      罪所得之情形，且無積極之移轉或變更特定犯罪所得之行
      為，故非屬洗錢防制法第2條第1款、第3款所稱之洗錢行
      為。一般而言，洗錢防制法第2條第2款之掩飾、隱匿行為
      ，目的在遮掩、粉飾、隱藏、切斷特定犯罪所得與特定犯
      罪間之關聯性，是此類洗錢行為須與欲掩飾、隱匿之特定
      犯罪所得間具有物理上接觸關係（事實接觸關係）。而提
      供金融帳戶提款卡及密碼供他人使用，嗣後被害人雖匯入
      款項，然此時之金流仍屬透明易查，在形式上無從合法化
      其所得來源，未造成金流斷點，尚不能達到掩飾或隱匿特
      定犯罪所得之來源、去向及所在之作用，須待款項遭提領
      後，始產生掩飾、隱匿之結果。故而，行為人提供金融帳
      戶提款卡及密碼，若無參與後續之提款行為，即非洗錢防
      制法第2條第2款所指洗錢行為，無從成立一般洗錢罪之直
      接正犯。然行為人主觀上如認識該帳戶可能作為收受、提
      領特定犯罪所得使用，他人提領後會產生遮斷資金流動軌
      跡以逃避國家追訴、處罰之效果，仍基於幫助之犯意而提
      供，則應論以幫助犯一般洗錢罪。
　　⒊被告與「張儒楷」間之簡訊及LINE對話紀錄內容，相關貸
      款交易之洽談歷程如下：　
　　  ⑴被告於109月9日28日收到自稱張專員可協助辦理貸款之
        廣告簡訊，被告依簡訊內容加入「張儒楷」之LINE ID
        與之成為好友，並於109年10月22日下2時43分許主動詢
        問「張儒楷」開始對話：
　　　　被告：您好（傳送被告收到之貸款簡訊截圖），我想詢
　　　　      問這個
　　　　對方：你好，（傳送填寫資料清單）資料先幫我填寫一
　　　　      下。
　　　　被告回傳相關資料。
　　　　對方：目前從事什麼行業。
　　　　被告：台電訓練所外派一般勤務員。
　　　　對方：薪轉是哪一家銀行。
　　　　被告：台新。
　　　　對方：郵局有開戶嗎？
　　　　被告：有。
　　　　對方：需要貸款多少金額？
　　　　被告：30萬，5年。5483這個專案有嗎？
　　　　對方：有。信用卡的部分有正常繳款嗎？
　　　　被告：都是正常繳款，最低的。
　　　　對方：好。明天審核下來後我再留言給你。
　　　　被告：所以我明天就可以知道了嗎？你們有手續費之類
　　　　      的嗎？
　　　　對方：是的。
　　　　被告：應該說費用是先給還是後給？
　　　　對方：撥款下來才需要支付的。
　　　　被告：好的！那我可以詢問一下費用嗎？
　　　　對方：以貸款的百分之五收費的。
　　　　（見第8581號偵查卷第139至147頁）　
　　  ⑵於109年10月23日寄送帳戶之過程：
　　　　被告：您好，請問我的審核結果是如何？可辦理嗎？不
　　　　      好意思，我比較急一些。可以麻煩跟我說一下結
　　　　      果嗎？因為蠻需要資金上的需求。
　　　　對方：還在評估中。
　　　　被告：好的，今天會知道嗎？還是要等到下週。
　　　　對方：今天會知道。
　　　　被告：好的，謝謝，再麻煩。
　　　　對方：邱小姐你好，審核有下來了。
　　　　（下略）
　　　　（對方傳送需要拍照的資料包括雙證件正反面、中信、
        台企、台新、合庫、郵局存摺封面和金融卡之訊息予被
        告）
　　　　（對方傳送準備的資料包括雙證件正反面影印本、中信
        、台企、台新、合庫、郵局存摺封面影印本和金融卡正
        卡、需要到atm列印餘額明細，裡面餘額不要超過1000
        元、需要買一個牛皮紙袋之訊息予被告）
　　　　（被告傳送上開金融機構帳戶存摺封面及金融卡之照片
        予對方）
　　　　      對方：雙證件也要拍照。
　　　　（被告傳送雙證件照片予對方）
　　　　對方：好。餘額明細列印出來也順便拍照給我。
　　　　被告：好。再去全家寄件嗎？
　　　　      對方：資料準備好先跟我說。
　　　　（被告傳送金融機構帳戶ATM餘額查詢明細之照片予對
        方）
　　　　對方：好。資料準備好了嗎？
　　　　被告：好。
　　　　（被告與對方開始通話）
　　　　（被告傳送全家寄件之明細照片予對方）
　　　　（下略）
　　　　（見第8581號偵查卷第147至161頁）
　　　⑶於109年10月25日被告與對方聯繫之過程：　
　　　　對方：邱小姐妳好，資料有收到了唷。邱小姐，我問一
　　　　      下，郵局的密碼確定是199483嗎？
　　　　被告：對的，謝謝，再麻煩了。全部都是一樣。
　　　　（下略）
　　　　被告：可能是因為你們在處理我的案件，所以我的中信
　　　　      會有資金匯入。
　　　　對方：是的，已經在幫你處理了。
　　　　被告：因為我的Line會有通知，不好意思，謝謝餒。
　　　　對方：有跟包裝公司說，先優先處理你的案件。
　　　　（下略）
　　　　被告：10/25
　　　　      20：44入帳（187119）
　　　　      20：46入帳（49987）
　　　　　　　20：47入帳（49989）
　　　　對方：有詢問餘額嗎？
　　　　被告：我明天再刷簿子。
　　　　（下略）　　　　　　　　　　　　   
　　　　（見第8581號偵查卷第161至171頁）。
    ⒋細譯上開對話內容，被告向對方提出需要借款時，對方詳
      細詢問被告之工作單位、薪轉往來銀行與信用情形，被告
      還詢問手續費為何，之後，對方即要求被告拍攝、傳送證
      件及金融機構之存摺、金融卡、餘額明細等照片以供審核
      ，並向被告表示必須提供金融卡正卡及一併告知密碼，且
      帳戶中餘額不要超過1,000元，是以，對話過程中，雙方
      談論皆是借款需求、還款利率等情，而自稱為「張儒楷」
      之人，就貸款條件、所需資料等節，以熟練之話語，循序
      漸進取信欲辦理貸款之對象，極可能使急需借款之人，為
      其說詞所惑，認此與一般徵信借貸方式，並無特別不同，
      甚且，「張儒楷」於有款項匯入被告提供之帳戶後，還向
      被告表示此係因包裝公司優先處理被告案件之故，被告在
      有經濟壓力之情形下，急需用錢，又慮及自身財產狀況不
      佳，認為無法透過一般程序向銀行金融機構辦得信用貸款
      ，非無可能。而坊間承接此等貸款甚多，被告亦係被動接
      到簡訊獲知可協助貸款事宜，則被告循指示提供辦理貸款
      所需資料，為求順利獲得貸款而答應提供帳戶資料，難謂
      與常情相悖。被告辯稱其誤信對方可為其辦理貸款，始寄
      交提供5個帳戶之存摺封面影本及金融卡，係遭對方騙取
      帳戶等節，尚非無稽。　
　　⒌再參以被告於109年10月23日寄送帳戶之存摺影本及金融卡
      並提供密碼後，於同年月25日仍有與「張儒楷」保持聯繫
      ，有前揭LINE對話紀錄存卷可查（見第8581號偵查卷第16
      1至171頁），而被告於109年10月26日凌晨2時56分許接到
      臺北市大同區建成派出所的電話告知被列為嫌疑犯後，即
      察覺可能遭「張儒楷」詐騙，旋即於109年10月26日上午5
      時許至9時許逐一撥打電話至各家銀行表示自己之帳戶遭
      人詐騙，此有被告提出撥打電話至金融機構之通話紀錄在
      卷可憑（見第8581號偵查卷第179至183頁）。則觀諸被告
      前揭行為舉止，難認已有容認詐欺集團成員任意使用上開
      帳戶之情，相較於一般幫助詐欺之行為人，因可預見並容
      任自己提供之金融帳戶資料將成為詐欺集團之犯罪工具，
      故在交出帳戶資料後，即放任不管、不甚關心、並不再與
      取得帳戶者多加往來之態度，迥然有別，益徵被告辯稱係
      因誤信有代辦貸款管道，始提供帳戶資料等語，並非子虛
      。實則，被告因辦理網路貸款而遭騙取帳戶乙節，業經臺
      灣士林地方檢察署109年度偵字第18472、19945號、110年
      度偵字第948、2702、3007號、110年度少連偵字第15號起
      訴書列為犯罪事實（見本院110年度審原訴字第44號卷，
      下稱審原訴卷，第77至104頁），益證被告實為受詐騙之
      被害人。被告既係遭詐欺集團成員以佯裝代辦貸款人員之
      方式行騙，進而提供該等帳戶之存摺封面影本、金融卡及
      密碼，而該取得帳戶者之使用，已全然逸脫被告原提供用
      意之範圍，實難認被告主觀上具有容任詐欺或洗錢結果發
      生之幫助詐欺取財及幫助洗錢之不確定故意。
　　⒍公訴人雖稱被告雖於另案起訴書中被列為被害人，但不得
      就此認定被告主觀上並無幫助詐欺或幫助洗錢之不確定故
      意，被告自陳有貸款經驗，且先前辦理貸款時並未提供提
      款卡及密碼，這次是因為很想要趕快借到錢才提供提款卡
      及密碼，顯見被告知道正常之貸款程序無須提款卡及密碼
      ，卻交付前開物品予詐欺集團成員製造金流作為向銀行詐
      貸之用，其主觀上顯有幫助詐欺及幫助洗錢之不確定故意
      云云。然查，詐欺集團詐騙手法日新月異，縱然政府、金
      融機構與媒體已大肆宣導、報導，仍屢屢發生受騙之案件
      ，其中被害者亦不乏有高學歷、收入優渥或具相當社會經
      驗之人，受騙原因亦甚有不合常情者。若一般人會因詐騙
      集團引誘而陷於錯誤，進而交付鉅額財物，則金融帳戶持
      有人因相同原因陷於錯誤，交付存摺、提款卡、密碼等資
      料，誠非難以想像，自不能以吾等客觀常人智識經驗為基
      準，遽而推論交付帳戶者必具有相同警覺程度、對構成犯
      罪之事實必有預見。又提供或販賣金融帳戶予詐欺集團將
      會遭受刑事追訴，業經政府多方宣導周知，多數犯罪者亦
      因此遭到司法判刑制裁，因此詐欺集團益發不易藉由傳統
      收購手法蒐集人頭金融帳戶，遂改弦易轍，以迂迴或詐騙
      手法取得金融機構帳戶，故邇來詐騙集團藉由刊登廣告，
      利用亟需用錢之人，因有不良信用紀錄或苦無資力提供擔
      保，無法順利向一般金融機構借貸，而以代辦貸款為名義
      ，藉此詐取金融帳戶資料者，不乏其例；此由政府曾在電
      視媒體上製播呼籲辦理貸款者小心防詐之宣導短片，各大
      報紙亦於分類廣告欄位旁一再提醒讀者切勿交付金融帳戶
      金融卡、存摺及密碼等語，即可明證確有民眾因辦理貸款
      而受詐騙交付帳戶資料之情形；故在經濟拮据之情形下，
      因辦理貸款過於急切，實難期待一般民眾均能詳究細節、
      提高警覺而免遭詐騙、利用，且一般人對於社會事物之警
      覺性或風險評估，常因人而異，此觀諸詐騙集團之詐騙手
      法雖經政府大力宣導及媒體大幅報導，受騙案件仍屢見不
      鮮，倘人人均有如此高度之智慧辨別真偽，則社會上何來
      眾多詐欺犯罪之受害者。是被害者除遭詐騙一般財物外，
      亦有可能遭人詐騙金融機構存摺、金融卡、密碼等物，自
      不得遽以認定辦理貸款者交付金融帳戶存摺、提款卡及密
      碼等資料即有幫助詐款取財之認知及故意。查本案被告向
      「張儒楷」洽商辦理貸款之流程，雖確有公訴意旨所指諸
      多不合常理、與授信交易通常知識經驗相悖之處，然考量
      被告為原住民，居住在烏來山區，長年半工半讀，多半從
      事服務業、清潔隊員等勞力性工作，生活環境單純，其未
      必有一般人之智識程度與社會經驗，足以明辨詐欺集團日
      新月異、詭譎多變之騙取財物方法；且參被告自陳其係因
      配偶林嘉莉出車禍與他人和解急需支付賠償金，方會提供
      帳戶資料給「張儒楷」，希望能貸得款項等情，業有被告
      之個人戶籍資料查詢結果、新北市政府警察局道路交通事
      故當事人登記聯單、和解書等件在卷可參（見第8581號偵
      查卷第135、137頁；本院審原訴卷第13頁），在此情況下
      ，實難期待被告謹慎、冷靜思考對方所述是否合理，或詳
      究細節、提高警覺而免遭詐騙，遑論預見提供上開帳戶資
      料之風險，是其因疏於提防警覺，乃交付上開帳戶之金融
      卡及密碼，實有高度可能。因此，自不能徒以防範詐騙業
      經廣泛揭露、宣導，且被告行為時係有工作經驗之成年人
      ，或有貸款經驗及本件申貸顯有可疑與違法之處等節，即
      率認被告非僅單純上當受騙，其主觀上有預見提供帳戶可
      能遭人利用作為詐欺取財之工具，或詐欺集團成員會以提
      領詐騙款項此一切斷金流之方式取得犯罪所得，而不違背
      其本意之幫助詐欺或幫助洗錢之不確定故意。檢察官徒執
      上揭情詞，指稱被告主觀上應有幫助詐欺及幫助洗錢之不
      確定故意云云，無非僅係其單方面之推論或臆測之詞，尚
      乏積極證據佐憑，並非可取。
六、綜上所述，本案檢察官所舉證據方法，僅足證明被告交付其
    臺灣企銀、郵局、合作金庫、中國信託、台新銀行之存摺影
    本、金融卡及密碼予真實姓名年籍不詳LINE暱稱為「張儒楷
    」之人；暨「張儒楷」及所屬詐欺集團不詳成員嗣執上開帳
    戶為犯罪工具，詐取告訴人己○○、丙○○、丁○○、甲○○、戊○○
    財物等客觀事實，然無足證明被告主觀上具幫助詐欺取財及
    幫助洗錢之不確定故意。本院審酌檢察官所舉上揭事證，均
    不足以證明被告有幫助詐欺取財及幫助洗錢之犯行，揆諸前
    揭說明，自應為被告無罪之諭知。
據上論斷，應依刑事訴訟法第301條第1項，判決如主文。
本案經檢察官葉詠嫻提起公訴，檢察官黃怡華到庭執行職務。
中　　華　　民　　國　 110　　年　　10　　月　　20　　日
　　　　　　　　　刑事第十庭    審判長法　官   林孟皇
　　　　　　　　　                    法  官   陳采葳
　　　　　　　　　                    法  官　 趙書郁 
上正本證明與原本無異。 
如不服本判決應於收受送達後20日內向本院提出上訴書狀，並應
敘述具體理由；其未敘述上訴理由者，應於上訴期間屆滿後20日
內向本院補提理由書（均須按他造當事人之人數附繕本）「切勿
逕送上級法院」。告訴人或被害人如對於本判決不服者，應具備
理由請求檢察官上訴，其上訴期間之計算係以檢察官收受判決正
本之日期為準。 因疫情而遲誤不變期間，得向法院聲請回復原
狀。
                                     書記官   劉珈妤
中　　華　　民　　國　　110 　年　　10　　月　　20　　日

附表
編號 被害人即告訴人 詐騙手法 匯款時間 匯款地點 匯款金額 （新台幣） 轉入帳戶 備註 1 己○○ 該詐欺集團某不詳成員佯裝東森購物客服人員、銀行人員，撥打電話向己○○佯稱其台新銀行信用卡遭盜刷購買20筆孕婦內褲，需取消終止交易云云，使己○○陷於錯誤，依指示匯款至右列帳戶。 109年10月25日下午2時06分許 永豐銀行000-00000000000000號帳戶網路轉帳 40,021元 被告乙○○所有之臺灣企銀000-0000000000000000號帳戶 110年度偵字第8274號    109年10月25日下午2時13分許 永豐銀行000-00000000000000號帳戶網路轉帳 9,021元 同上     109年10月25日下午2時8分許 台新銀行000-00000000000000號帳戶網路轉帳 9,999元 同上     109年10月25日下午2時8分許 台新銀行000-00000000000000號帳戶網路轉帳 9,999 同上  2 丙○○ 該詐欺集團某不詳成員佯裝東森購物客服人員、銀行人員，撥打電話向丙○○佯稱其操作疏失，需取消交易付款云云，使丙○○陷於錯誤，依指示匯款至右列帳戶。 109年10月25日下午3時47分許 富邦銀行000-000000000000號帳戶網路轉帳 49,987元 被告乙○○所有之合作金庫銀行000-0000000000000號帳戶 110年度偵字第8581號 3 丁○○ 該詐欺集團某不詳成員佯裝網路購物店家客服人員、郵局人員，撥打電話向丁○○佯稱其個人消費資料誤登為商家資料，需取消訂單交易云云，使丁○○（起訴書附表原記載「己○○」，業經檢察官當庭更正）（本院原訴字卷第41頁）陷於錯誤，依指示匯款至右列帳戶。 109年10月25日下午4時4分許 中華郵政000-00000000000000號帳戶ATM轉帳 （起訴書附表原記載「000-00000000000號」，業經檢察官當庭更正）（本院原訴字卷第40頁） 29,985元 被告乙○○所有之中華郵政000-00000000000000號帳戶 （起訴書附表原記載「000-0000000000000號」，業經檢察官當庭更正）（本院原訴字卷第40頁）     109年10月25日下午4時6分許 臺灣銀行000-000000000000號帳戶ATM轉帳 29,985元 同上     109年10月25日下午4時8分許 中華郵政000-00000000000000號帳戶ATM轉帳 （起訴書附表原記載「000-00000000000號」，業經檢察官當庭更正）（本院原訴字卷第41頁） 29,985元 同上     109年10月25日下午4時11分許  臺灣銀行000-000000000000號帳戶ATM轉帳 （起訴書附表原記載「000-000000000000」，業經檢察官當庭更正）（本院原訴字卷第41頁） 29,985元 同上     109年10月25日下午4時30分許（起訴書附表漏未記載） 臺灣銀行000-000000000000號帳戶跨行存款（起訴書附表漏未記載） 29,985元 同上  4 甲○○ 該詐欺集團某不詳成員佯裝東森購物客服人員、銀行人員，撥打電話向甲○○佯稱其操作疏失，需取消交易付款云云，使甲○○（起訴書附表原記載「丙○○」）陷於錯誤，依指示匯款至右列帳戶。 109年10月25日下午3時29分許 中華郵政000-00000000000000號帳戶網路轉帳 49,985元 被告乙○○所有之合作金庫銀行000-0000000000000號帳戶 110年度偵字第9469號    109年10月25日下午3時31分許 中華郵政000-00000000000000號帳戶網路轉帳 49,985元 同上     109年10月25日下午4時3分許 臺灣銀行000-000000000000號帳戶網路轉帳 99,986元 被告乙○○所有之中國信託銀行000-000000000000號帳戶     109年10月25日下午4時8分許 台新銀行000-00000000000000號帳戶網路轉帳 20,234元 同上  5 戊○○ 該詐欺集團某不詳成員佯裝台新銀行客服人員，撥打電話向戊○○佯稱測試網路銀行云云，使戊○○陷於錯誤，依指示匯款至右列帳戶。 109年10月25日晚間8時44分許 玉山銀行000-0000000000000000號帳戶網路轉帳 （起訴書附表原記載「000-00000000000000000」，業經檢察官當庭更正）（本院原訴字卷第41至42頁） 187,119元 被告乙○○所有之台新銀行000-00000000000000號帳戶     109年10月25日晚間8時46分許 台新銀行000-00000000000000號帳戶網路轉帳 49,987元 同上     109年10月25日晚間8時47分許 台新銀行000-00000000000000號帳戶網路轉帳 49,989元 同上  合計     776,237元